【裁判字號】    90,訴,2088
【裁判日期】    901017
【裁判案由】    業務過失致死
【裁判全文】
台灣台中地方法院刑事判決                          九十年度訴字第二八八號
公  訴  人  台灣台中地方法院檢察署檢察官
被      告  甲○○○股份有限公司  設台中縣烏日鄉○○路○段六號
代  表  人  張英夫
被      告  丁○○
    右二人共同
    選任辯護人  郭林勇
右列被告因業務過失致死案件，經檢察官提起公訴（九十年度偵字第４８３４號），
本院判決如左：
    主      文
丁○○從事業務之人，因業務上之過失致人於死，處有期徒刑參月，如易科罰金，以
參佰元折算壹日，緩刑貳年。
甲○○○股份有限公司法人違反雇主對防止爆炸性、發火性等物質及防止電、熱及其
他之能引起之危害，應有符合標準之必要安全衛生設備之規定，致發生死亡災害，科
罰金新台幣壹拾萬元。
    事      實
一、丁○○係設於台中縣烏日鄉○○路○段六號甲○○○股份有限公司（下稱大鐘公
    司）之總經理，實際負責該公司之業務及工廠之廠務工作，為從事業務之人，也
    是公司實際之經營負責人。大鐘公司雇用邱燁錦擔任技術員，負責公司工廠機械
    之安全維修工作，而該公司於民國八十七年十二月間將熱媒加熱器自保全修理室
    之加工機烘箱內拆下維修，至八十八年一月十八日十六時十五分許，邱燁錦與另
    二名技術員曾義隆、洪茂樹在保全修理室進行熱媒加熱器外殼組裝及補強工作，
    邱燁錦以電焊補強熱媒加熱器座，曾義隆協助備料，洪茂樹則於保全修理室之西
    側電焊其他物件。丁○○既實際負責該公司之業務，對於所僱用之勞工從事熱媒
    加熱器補修工作，就防止爆炸性、發火性等物質及防止電、熱及其他之能引起之
    危害，本應注意提供符合標準之必要安全衛生設備，且對有上開危險存在之虞之
    容器，從事焊接作業時，應命人員事先清除該等物質並確認無危險之虞之後，始
    得施作，而依當時情形，丁○○並無不能注意之情事，竟疏於注意未提供前開必
    要之安全衛生設備，及事先為清除工作，以致邱燁錦等人在該處從事熱媒加熱器
    修補工作時，因未事先清除熱媒油等危險物，發生氣爆，造成邱燁錦被炸當場死
    亡，曾義隆受有臉部、手部灼傷之傷害（傷害部分未據告訴）。
二、案經臺灣臺中地方法院檢察署檢察官偵查起訴。
    理      由
一、被告丁○○就其係大鐘公司之總經理，實際負責該公司之業務，而該公司所僱用
    之技術員邱燁錦、曾義隆確因於上述時間修補熱媒加熱器時，因加熱器產生氣爆
    發生職業災害，致邱燁錦死亡曾義隆受傷之事實，坦承不諱，然否認有過失之行
    為，辯稱：（一）大鐘公司於董事長之下設有總經理，總經理室下管轄業務部、
    管理部及生產部，各部門下又設置課、股、班等單位，係採行分層負責之制度，
    其雖為總經理，但非工作場所之實際負責人，其所綜理之業務以事業之經營為主
    ，就廠務之管理，則是由其他幹部負責。被害人係公司所僱用之臨時工，負責公
    司機械之維修保全，隸屬於生產部之機電課之保全股保全班，機電課之負責人為
    乙○○，保全股之股長為丙○○，保全班之班長為張倉儒，而乙○○才是工作場
    所之負責人。（二）大鐘公司之事務繁多，必須採行分層負責之制度方能處理業
    務，其雖為總經理，但對於勞工從事熱媒加熱器修補工作，從事焊接作業時，應
    事先清除危險性物品並確認容器無危險等細節工作，實無能力注意及之，該項工
    作應由工作場所之負責人乙○○負責。（三）大鐘公司就從事危險性質工作之員
    工，均有發給護目鏡、皮手套及安全鞋等防護設備，且每日早上朝會都會宣導工
    作安全維護事項，可謂已盡相當注意之能事，其應無何過失可言。而被害人邱燁
    錦在大鐘公司從事該項工作已有二年七個月之久，對工作內容已有相當之經驗，
    有足夠之專業知識、經驗勝任該項工作，其於焊接時自應先排除氣體及積油，然
    因邱燁錦本人之疏忽而造成氣爆，被告就邱燁錦之死亡，自無過失可言。
二、查被告丁○○乃為大鐘公司之總經理，實際負責公司業務之經營，此為其所是認
    ，其雖辯稱所綜理之業務以事業經營為主，其下設置有業務部、管理部、生產部
    ，就廠務之管理應由生產部之機電課負責云云，然大鐘公司乃採總經理制，各部
    門雖有其應負責之業務，但仍無法對外獨立負責，被告丁○○就所轄各部門之業
    務，仍應負直接督導之責，尚難以乙○○為生產部機電課課長，為工作場所之負
    責人，即認被告就工作場所所發生之事故不必負責，其所為不必負責及就勞工從
    事工作之細節無能力注意之辯解，無可採信。次查，本件職業災害之發生，經台
    灣省政府勞工處中區勞工檢查所派員檢查之結果，認直接原因乃熱媒加熱器兩端
    循環回流逝產生氣爆，致邱燁錦受創死亡及曾義隆受傷。間接原因係有下列不安
    全之狀況：（１）熱媒加熱器內之每平方公分五公斤壓力之壓縮空氣未排出。
    （２）熱媒加熱器內積存之熱媒油未事先清除乾淨。基本原因之一則是未會同勞
    工代表訂定電焊作業安全衛生工作守則及熱媒加熱器修理安全作業標準。據此而
    認大鐘公司雇主有違反勞工安全衛生法第五條第一項「雇主未有防止爆炸性、發
    火性等物質及防止電、熱及其他之能引起之危害之符合標準之必要安全衛生設備
    」之規定，及違反勞工安全衛生設施規則第一七三條「雇主對於有危險物或有油
    類、可然性粉塵等其他危險物存在之虞之配管、儲槽、油桶等容器，從事熔接、
    熔斷或使用明火之作業或有發生火花之虞之作業，應事先清除該等物質並確認無
    危險之虞」之規定，此有該所檢查報告書一份附卷可參。又被害人邱燁錦係因本
    件災害致胸部、腹部、左下肢創傷死亡，已經檢察官督同法醫師相驗明確，製有
    驗斷書、勘驗筆錄及相驗屍體證明書附卷可稽。被告丁○○既應注意設置上述安
    全設備及為清除危險物品之工作，於被害人從事修補工作之期間，依當時情形並
    無不能注意之情形，竟疏未注意設置或清除，其有過失甚為明顯，且其過失與被
    害人邱燁錦之死亡具相當因果關係，其犯行堪以認定。
三、核被告丁○○所為，其違反勞工安全衛生法第五條第一項第二、三款之規定，致
    發生同法第二十八條第二項第一款之死亡災害，係犯同法第三十一條第一項之罪
    。其係從事業務之人，應注意並能注意而疏於注意致被害人邱燁錦為氣爆所創致
    死，所為係犯刑法第二百七十六條第二項之業務過失致人於死罪。所犯上開二罪
    ，係一行為所犯之數罪名，為想像競合犯，應從較重之業務過失致人於死罪處斷
    。至被告大鐘公司則應依勞工安全衛生法第三十一條第二項規定，科以同條第一
    項所定之罰金。爰審酌被告丁○○犯罪所生之危害及其品行、智識程度與犯罪後
    之態度暨本件災害發生後大鐘公司已賠償被害人家屬之損害（有調解筆錄附於偵
    查卷可稽）等一切情狀，量處有期徒刑三月，並諭知易科罰金之折算標準。被告
    丁○○未曾受有期徒刑以上刑行之宣告，此有台灣高等法院被告全國前案紀錄表
    在卷可稽，經此教訓，應知警惕而無再犯之虞，本院認其所受上開有期徒刑之宣
    告，以暫不執行為適當，併宣告緩刑二年。被告大鐘公司則科以罰金新台幣十萬
    元。
據上論斷，應依刑事訴訟法第二百九十九條第一項前段，勞工安全衛生法第五條第一
項、第二十八條第二項第一款、第三十一條第一、二項，刑法第二百七十六條第二項
、第五十五條、第四十一條第一項前段、第七十四條第一款，罰金罰鍰提高標準條例
第一條前段、第二條，判決如主文。
中      華      民      國      九十      年    十     月    十 七    日
                                台灣台中地方法院刑事第七庭
                                    法  官     李添興
右正本證明與原本無異。
如不服本判決，應於判決送達後十日內，向本院提出上訴狀（須附繕本）。
                                    書記官
中      華      民      國      九十      年    十     月    十 七    日


司法院資訊處製作；財團法人民間司法改革基金會備份。
